臺灣高等法院高雄分院民事裁定　　　　　110年度抗字第292號

抗　告　人　陳達明　
　　　　　　林秀慧　



相　對　人　劉威廷　
相　對　人　李進倫　
　　 　　　　　　　　　樓
訴訟代理人　高宏銘律師
複代理人　　廖至中律師
相　對　人　王凌雲　

　　　　　　侯鵬曦　
　　　　　　陳義杰　

　　　　　　　　　　　00巷0號4樓） 　　　　　　　　　　　　　 
上列抗告人因與相對人間損害賠償（移送管轄）事件，對於中華
民國110 年9 月11日臺灣高雄地方法院110 年度金字第29號所為
裁定提起抗告，本院裁定如下：
    主  文
原裁定廢棄。
    理  由
一、抗告意旨略以：劉威廷、李進倫為藍海地產股份有限公司之
    董事長、董事，二人共同設立泰國藍海公司，為配合泰國法
    令，以泰籍台灣人陳李妙香為人頭董事長，該公司實際上由
    其二人指揮支配，劉威廷、李進倫並掛名藍海集團總經理、
    執行長，王凌雲為業務襄理、侯鵬曦為海外事業部專案經理
    、陳義杰為業務襄理，相對人於網路媒體及以書面宣傳泰國
    曼谷捷運地鐵交通便利，辦公室短缺，醫療起飛等語，提供
    致富專線00-00000000 ，並在台灣各大城市經銷據點召開說
    明會招攬民眾參與投資。嗣抗告人因受該招攬廣告而於民國
    105 年12月3 日下午參與在苓雅區自強三路君鴻酒店38樓珍
    鑽廳，由李進倫主持說明會，宣傳投資泰國曼谷興建中之「
    HVR 酒店」之房間租賃權投資說明會，每單位100 萬泰銖，
    自108 年至120 年止，每年保證報酬6.5%，期滿另歸還本金
    105%，會後安排陳義杰為業務員，協助現場解說、聯繫、處
    理投資，塑造尚未完工酒店建物為泰國藍海公司規劃；起造
    及所有，至抗告人誤信為真。陳達明因而於105 年12月3 日
    下訂單，先於同年月5 日匯款服務費新臺幣（下未稱幣別同
    ）2 萬元予藍海公司，並於同年月13日匯款泰銖100 萬元（
    折合新臺幣91萬0338元）至泰國藍海公司（合約編號為HVR0
    00102 ），陳達明因106 年均有收到報酬，乃於106 年12月
    26日再投資泰銖100 萬元（折合新臺幣93萬5,519 元），匯
    款至泰國藍海公司之香港帳戶，相關手續細節由陳義杰協助
    處理，共計受有186 萬5,857 元之損失；林秀慧因相對人上
    開行為而投資，共計受有387 萬0063元損失。又抗告人因相
    對人故意不法宣傳廣告招攬而購買上開商品，致各受上開損
    害，而侵害抗告人財產權，相對人應負民法第185 條共同侵
    權行為責任，而負連帶賠償責任。又相對人在君鴻酒店38樓
    之說明會，為其等侵權行為地之一，依民事訴訟法第15條第
    1 項規定，原法院自有管轄權，卻將本案裁定移送台灣台北
    地方法院管轄（下稱原裁定），自有未合，求予廢棄原裁定
    等語。
二、相對人則以：
    劉威廷辯以：依投資說明會活動宣傳資料所載時間為106 年
    6 月24日，與抗告人主張參加105 年12月3 日在君鴻酒店之
    系爭說明會日期不符。又抗告人提出說明會之現場照片資料
    顯示檔案時間雖為105 年12月3 日，但檔案時間非不得變動
    ，且依照片內容，亦不足辨識確定場地為君鴻酒店。另陳義
    杰雖於110 年5 月17日答辯狀中陳稱：抗告人參加君鴻酒店
    舉辦之說明會，但參之活動宣傳資料，可知君鴻酒店舉辦說
    明會，非單一場次，不能依此認定即為105 年12月3 日說明
    會。何況依王凌雲110 年4 月30日答辯狀意旨並未坦承抗告
    人主張為真。而劉威廷、李進倫均住於新北市永和區；王凌
    雲住於台北市信義區及大安區；侯鵬曦住於新北市三重區、
    陳義杰住於台北市內湖區及松山區；另藍海公司主事務所設
    於台北市○○區○○路○段000 號6 樓，且抗告人既匯款至
    藍海公司，結果地亦為台北市，凡此，台北地方法院對於抗
    告人主張之侵權行為有管轄權，原法院則無管轄權，原裁定
    裁定移送台北地方法院管轄並無不合，應駁回抗告人之抗告
    等語。李進倫、侯鵬曦於原審答辯，均否認參加105 年12月
    3 日說明會，其餘引用劉威廷答辯。陳義杰於本院調查庭未
    到場，事後具狀抗辯原法院無管轄權等語。王凌雲未於調查
    庭到場亦未向本院提出書狀作何陳述，惟依其於原審陳述，
    未參加105 年12月3 日說明會等語。
三、按因侵權行為涉訟者，得由行為地之法院管轄，民事訴訟法
    第15條第1 項定有明文。所謂行為地，凡為一部實行行為或
    其一部行為結果發生之地皆屬之。又同一訴訟各法院有管轄
    權者，原告得任向其中一法院起訴，民事訴訟法第22條亦定
    有明文。另法院固應依原告主張之事實，按諸法律關於管轄
    之規定為管轄權有無之認定，而與原告實體請求是否成立無
    涉；然受訴法院就繫屬事件有無管轄權，仍應依職權調查，
    然相對人否認該說明會，是本院仍應予以調查。
四、抗告人主張相對人等於105 年12月3 日舉行君鴻酒店說明會
    ，不法誘使其等下單為上開投資，致受有損害，該說明會場
    所即屬侵權行為地，台灣高雄地方法院對本案自有管轄權等
    語，為相對人等以前開情詞否認。經查：
  ■抯B威廷為藍海地產集團總經理、李進倫為執行長、王凌雲為
    業務襄理、侯鵬曦為海外事業部專案經理、陳義杰為業務襄
    理等情，有抗告人提出之名片可稽（原審審金卷第29至33頁
    ），堪信抗告人主張相對人對外各以該公司、職稱為法律行
    為等語尚非虛詞。
  ■邡怬黧i倫向原法院提出之110 年7 月16日答辯二狀被證22所
    示，陳達明購屋訂金證明單支付訂金日期為105 年12月3 日
    （原審卷二第451 頁），核與陳達明於本院調查程序提出之
    桌曆記事本，於該日記載0000-0000 君鴻酒店38樓珍鑽廳日
    期相符，而該日曆本並非新品，且記載墨色已呈褪色而無光
    澤，足見經歷相當時日，非臨訟製作，亦可認定。再參以證
    人即林秀慧之夫林家■i所證：「其妻林秀慧看到網路宣傳等
    招攬廣告，其於105 年12月3 日陪同林秀慧參加在君鴻酒店
    之說明會，會後還拍攝相片，...,後來林秀慧有簽契約，是
    林秀慧自己跟相對人簽，其夫妻與陳達明並不認識，事後提
    出告訴才認識等語（本院卷第66至70頁）亦相吻合。按證人
    具有不可替代性，是其雖與當事人有至親等關係，然如經具
    結，且其證詞並無瑕疵，自非不可引為證據資料以綜合認定
    事實。林家■i所證既與陳達明訂金證明單所示日期、上開桌
    曆記事本記載及陳達明所陳情詞相互吻合，且相對人並不爭
    執曾收受上開訂金，其證詞自可採信。另依相對人未爭執真
    正之林秀慧訂金證明單，日期雖填載105 年12月10日（原審
    卷二第51頁），然105 年12月3 日為星期六，有上開桌曆記
    事本可參（本院卷第89頁），則林秀慧或因未攜帶現金或認
    有再予考慮必要，而於說明會之後數天內才決定繳付訂金，
    並無違常情，林秀慧亦參加105 年12月3 日說明會，亦可採
    信。反之，若依相對人抗辯，君鴻酒店投資說明會是106 年
    6 月24日舉行，則林秀慧又如何於半年前即先繳交訂金，凡
    此，亦堪認定林秀慧因參加105 年12月3 日說明會才決定參
    加投資下訂金。
  ■吨S查，本件抗告人係主張相對人本於分工方式，誘使其等參
    加投資，致其等受有損害，共同侵害其等財產權，依民法第
    184 條、第185 條規定，應負連帶損害賠償責任。亦即係基
    於侵權行為法律關係請求，而君鴻酒店舉行之105 年12月3
    日說明會既為抗告人主張侵權行為之一部，依上開說明，原
    法院即有管轄權，乃原裁定竟裁定移送台灣台北地方法院管
    轄自有未合，自應廢棄原裁定，由原法院另為適法處理。至
    相對人有關，其等於藍海公司之實際身分；職務為何，如何
    分工等實體上法律關係是否存在，是另一問題，因與管轄權
    有無無涉，本件不予申論，附此敘明。
五、綜上所述，本件抗告為有理由，爰裁定如主文。
中　　華　　民　　國　 110　　年　　11　　月　　30　　日
                           民事第二庭
                                審判長法  官  黃國川
                                      法  官  李怡諄
                                      法  官  何佩陵
以上正本證明與原本無異。
如不服本裁定應於送達後10日內向本院提出再抗告狀（須按他造
當事人之人數附繕本），並繳納再抗告費新臺幣1,000 元。再為
抗告僅得以適用法規顯有錯誤為理由，並應委任律師為代理人。
如委任律師提起再抗告者，應一併繳納再抗告費。
中　　華　　民　　國　 110　　年　　11　　月　　30　　日
                                      書記官  吳新貞
附註：
再抗告人之配偶、三親等內之血親、二親等內之姻親，或再抗告
人為法人、中央或地方機關時，其所屬專任人員具有律師資格並
經法院認適當者，亦得為第三審代理人。
再抗告人或其法定代理人具有律師資格者及前項情形，應於提起
再抗告或委任時釋明之。